【裁判字號】    97,訴,1222
【裁判日期】    980519
【裁判案由】    減少價金
【裁判全文】
臺灣士林地方法院民事判決              97年度訴字第1222號
原      告  信義房屋仲介股份有限公司
法定代理人  甲○○
訴訟代理人  陳俊宏律師
被      告  乙○○
訴訟代理人  許智勝律師
上列當事人間減少價金等事件，本院於民國98年5 月5 日言詞辯
論終結，判決如下：
    主  文
被告應給付原告新臺幣捌佰壹拾萬元，及自民國九十七年十月二
十二日起至清償日止，按週年利率百分之五計算之利息。
訴訟費用新臺幣捌萬壹仟壹佰玖拾元由被告負擔。
本判決於原告以新臺幣貳佰柒拾萬元供擔保後，得假執行。被告
如為原告供擔保金新臺幣捌佰壹拾萬元後，得免為假執行。
    事  實  及  理  由
一、原告起訴主張：伊於民國96年8 月22日仲介訴外人鄭佩玲，
    以新臺幣（下同）810 萬元購買被告所有坐落臺北市○○區
    ○○段2 小段7-8 、7-16地號土地上，門牌號碼為臺北市○
    ○區○○路3 段189 巷78之2 號4 樓之房屋（下稱系爭房屋
    ，連同土地則合稱系爭房地，就該買賣契約則稱系爭買賣契
    約）。詎鄭佩玲於交屋後，發現系爭房屋氯離子含量過高，
    超過安全標準，鄭佩玲旋於96年10月16日即向被告為解除系
    爭買賣契約之意思表示。嗣伊於96年10月19日以810 萬元向
    鄭佩玲購入系爭房地，鄭佩玲則將其因此對被告所有之權利
    讓與伊。嗣伊屢催請被告協商解決，未獲置理，爰先位依民
    法第259 條規定請求被告返還受領價金。如認解除契約不公
    平，則請求減少價金240 萬元，故備位依民法第179 條規定
    請求被告返還上開減少之價金等情。並先位聲明：(一)被告應
    給付原告810 萬元，及自97年10月21日陳報狀繕本送達被告
    翌日起至清償日止，按週年利率5%計算之利息；(二)願供擔保
    請准宣告假執行。另備位聲明：(一)被告應給付原告240 萬元
    ，及自起訴狀繕本送達翌日起至清償日止，按週年利率5%計
    算之利息；(二)願供擔保請准宣告假執行。
二、被告則以：伊於93年10月1 日向訴外人楊長宜購買系爭房屋
    ，斯時賣主及仲介公司曾提出氯離子含量報告，並未超過國
    家標準值，系爭房屋應無原告所指氯離子含量過高情事。又
    鄭佩玲已於96年10月間以氯離子含量過高為由解除系爭房地
    之買賣契約，並將其債權讓與原告，則系爭房地之買賣契約
    既經解除，原告已無從再行使減少價金之權利，且其減少之
    價金亦乏依據。而縱令系爭房屋之氯離子含量確有過高情事
    ，訴外人鄭佩玲解除系爭買賣契約顯失公平，亦不合法等語
    置辯。並聲明：(一)駁回原告之訴及假執行之聲請；(二)如受不
    利判決，願供擔保請准宣告免假執行。
三、兩造不爭執之事實：
  (一)訴外人鄭佩玲經原告仲介，於96年8 月22日向被告購買系爭
    房地，買賣價金810萬元。
  (二)訴外人鄭佩玲於96年10月19日再將系爭房地以810 萬元之價
    格出售予原告。
  (三)鄭佩玲嗣將其就系爭買賣契約之權利讓與原告，原告於97年
    4月14日將債權讓與之事通知被告。
  (四)鄭佩玲於96年10月16日向被告為解除系爭買賣契約之意。
四、本件之爭點：(一)系爭房屋是否有氯離子含量過高之瑕疵？(二)
    系爭買賣契約是否業經合法解除？(三)原告可否請求被告返還
    買賣價金？(四)如系爭買賣契約解除不合法，原告得否請求減
    少價金？減少金額若干？得否請求被告返還？茲析述如下：
  (一)系爭房屋是否有氯離子含量過高之瑕疵？
    經本院就系爭房屋混凝土氯離子含量及是否對結構安全造
      成影響一節囑託臺北市土木技師公會鑑定，據覆：試樣#1
      、#2、#3內氯離子含量分別為1.347kg/㎡、1.138kg/㎡、
      1.1387kg/ ㎡，而中國國家標準CNS12891及CNS3090 對應
      用於鋼筋混凝土中最大水溶性氯離子含量規定為0.3kg/㎡
      ，顯然本鑑定標的物所有試樣之氯離子含量均已超過中國
      國家標準規定，另由報告附件三瑕疵照片2 顯示浴廁間之
      樑及平頂鋼筋已因腐蝕而造成外露現象，為維持鑑定標的
      物長久使用之結構安全，建議應作必要之修復或補強，有
      該會98年4 月16日北土技字第9830544 號鑑定報告在卷為
      憑，堪認系爭房屋混凝土中氯離子含量確遠逾國家標準甚
      高，致系爭房屋鋼筋因腐蝕而呈外露現象，足認系爭房屋
      確有氯離子含量過高之瑕疵。
    至被告辯稱其向前手購入系爭房屋時，前手曾出示氯離子
      含量報告，並未超過國家標準值，系爭房屋應無原告所指
      氯離子含量過高情事云云。然查，被告固提出臺灣省土木
      技師公會氯離子含量測試報告1 紙為憑，然該測試為訴訟
      外之鑑定，而該紙報告就其如何採樣、是否經過會勘均付
      之闕如，則該紙報告是否足採已屬有疑。且縱令足採，亦
      僅足據以證明取樣二處位置即大廳樑、客房柱之氯離子含
      量未逾國家標準，無從證明系爭房屋其餘位置混凝土之氯
      離子含量均未逾國家標準。被告上揭所辯自不足為有利被
      告之認定。
  (二)系爭買賣契約是否業經合法解除？
    按物之出賣人對於買受人，應擔保其物依民法第373 條之
      規定危險移轉於買受人時無滅失或減少其價值之瑕疵，亦
      無滅失或減少其通常效用或契約預定效用之瑕疵；買賣因
      物有瑕疵，而出賣人應負擔保之責者，買受人得解除其契
      約或請求減少其價金。但依情形，解除契約顯失公平者，
      買受人僅得請求減少價金，民法第354 條第1 項前段、第
      359 條分別定有明文。經查，系爭房屋混凝土中氯離子含
      量確遠逾國家標準甚高，致系爭房屋鋼筋因腐蝕而呈外露
      現象，而確有瑕疵，已如上四之(一)所述。又系爭房屋已有
      鋼筋外露現象，自已生結構安全之疑慮，是除足以減少系
      爭房屋供住宅使用之通常效用及契約所預定之效用外，已
      具有減損其流通性及減少其交易價值之瑕疵存在。揆諸上
      開規定，被告即應負物之瑕疵擔保責任，買受人自得解除
      系爭買賣契約，且無顯失公平之情事。又系爭房屋原買受
      人鄭佩玲已於96年10月16日向被告為解除系爭買賣契約之
      意，鄭佩玲嗣再將系爭房屋賣予原告，並將其就系爭買賣
      契約之權利讓與原告，原告復於97年4 月14日將債權讓與
      之事通知被告，為兩造所不爭執之事實，已如上三之(二)至
      (四)所述，是系爭買賣契約業經合法解除已堪認定。
    至被告辯稱其向前手購入系爭房屋時，前手出示之氯離子
      含量報告，並未超過國家標準值云云。然被告就買賣標的
      所應負之出賣人物之瑕疵擔保責任，以買賣標的物於危險
      移轉予買受人時有瑕疵即為已足，不以被告具可歸責性為
      其要件，故被告所辯其前手曾出示未超過國家標準之氯離
      子含量報告云云，自無礙系爭買賣契約業經合法解除之認
      定。
  (三)原告可否請求被告返還買賣價金？
    次按契約解除時，當事人雙方回復原狀之義務，由他方所受
    領之給付物，應返還之；受領之給付為金錢者，應附加自受
    領時起之利息償還之，觀諸民法第259 條第1 項第1 款、第
    2 款規定至明。查系爭買賣契約業經合法解除，系爭買賣契
    約原買受人鄭佩玲已將系爭買賣契約之權利讓與原告，並已
    通知被告，已如上四之(二)所述，揆諸上揭規定，原告自得請
    求被告返還買賣價金。又系爭房屋之買賣價金為810 萬元，
    為兩造所不爭執之事實，已如上三之(一)所述，從而，原告請
    求被告返還810 萬元，及自97年10月21日陳報狀繕本送達被
    告翌日即97年10月22日起至清償日止，按週年利率5%計算之
    利息，為有理由，應予准許。
  (四)如系爭買賣契約解除不合法，原告得否請求減少價金？減少
    金額若干？得否請求被告返還？
    原告先位以解除契約回復原狀為由，請求被告返還買賣價金
    ，既有理由，已如上四之(三)所述，則其備位以減少價金為由
    ，請求被告返還不當得利，已毋庸判決，故本爭點及相關證
    據自無再加論述、審酌之必要，附此敘明。
五、兩造陳明願供擔保請為宣告假執行或免為假執行，經核均與
    規定相符，爰分別酌定相當之擔保金額予以宣告。
六、據上論結，本件原告之訴為有理由，依民事訴訟法第78條、
    第390 條第2 項、第392 條第2 項，判決如主文。
中    華    民    國    98    年    5     月    19    日
                  民事第二庭  法  官  方彬彬
以上正本證明與原本無異。
如對本判決上訴，應於判決送達後20日內向本院提出上訴狀。
中    華    民    國    98    年    5     月    21    日
                              書記官  姜貴泰


司法院資訊處製作；財團法人民間司法改革基金會備份。
